臺灣桃園地方法院刑事交通事件裁定　　　　　　　　九十二年度交聲字第五三號
　　原處分機關　交通部公路總局新竹區監理所桃園監理站
　　異　議　人　甲○○
右列受處分人因違反道路交通管理處罰條例案件，對於原處分機關交通部公路總局新
竹區監理所中壢監理站九十二年十一月十四日所為之處分（原處分字號：壢監裁字第
裁五三－ＣＧ0000000號）及臺北縣政府警察局交通隊於九十二年十月七日所
為處罰（舉發字號：北縣警交字第ＣＧ0000000號）聲明異議，本院裁定如左
：
        主  文
異議駁回。
        理  由
一、原舉發及處分意旨略以：異議人即受處分人甲○○所有之ＨＳ－二一八六號自小
    客車，分別於民國九十二年八月二十日下午五時十六分及同年九月九日下午五時
    二十六分許，分別以時速六十七及七十二公里之速度，行經臺北縣土城市○○路
    ○段二七號前，超過該路段規定之最高限速每小時五十公里，未滿每小時二十公
    里，經該處固定式測速照相機拍攝後，由原舉發機關臺北縣警察局交通隊逕行以
    其違反道路交通管理處罰條例第四十條第一項之規定舉發，其中異議人已就九十
    二年九月九日之交通違規事件繳納罰款，而僅就其於同年八月二十日之交通違規
    事件聲明異議，經轉請原裁決機關交通部公路總局新竹區監理所中壢監理站交通
    裁決所，依道路交通管理處罰條例第四十條第一項之規定，裁處異議人罰鍰新臺
    幣（下同）一千七百元等語。
二、異議人異議意旨略以：ＨＳ－二一八六號自小客車雖係伊所有，惟伊遭原舉發機
    關逕行舉發之時，前揭小客車均係由伊夫石人仁所駕駛。而本件照相舉發地點即
    臺北縣土城市○○路○段二七號前往土城方向，並未設置「前有測速照相」之警
    示牌，顯然違反憲法保障人民「隱私權」及道路交通管理處罰條例有關設置測速
    照相逕行舉發之規定，且立法院業已通過要求交通警察必須臨檢攔阻取締，不得
    「私設」、「非法」、「偷拍」逕行舉發。故警員在該處以預設之攝影機隱藏暗
    處偷拍，應係非法取締，為此就伊分別於九十二年八月二十日及同年九月九日之
    交通違規事件均聲明異議云云。
三、按道路交通案件處理辦法所稱之交通案件，係指違反道路交通管理處罰條例經公
    路主管機關或警察機關或其聯合設置之裁決機關處罰後，聲明異議之案件，從而
    未經前開裁決機關裁決之案件，即非該辦法所稱之交通案件，自不得逕予聲明異
    議，此觀道路交通案件處理辦法第二條第一款之規定自明。又受處分人不服道路
    交通管理處罰條例第八條主管機關所為之處罰，得於接到裁決書之翌日起二十日
    內，向管轄地方法院聲明異議，道路交通管理處罰條例第八十七條第一項亦有明
    文。經查，本件異議人雖就其所有車號ＨＳ－二一八六號自小客車，於九十二年
    九月九日下午五時二十六分許，行經上開舉發地點時，因超速行駛而為原舉發機
    關臺北縣警察局交通隊以北縣警交字第ＣＧ0000000號違規通知單逕行舉
    發一事聲明異議，然本件交通違規案件，業經異議人於九十二年十月十三日自行
    向交通部公路總局新竹區監理所中壢監理站繳納罰鍰結案，異議人亦未向中壢監
    理站陳述開給裁決書，據以聲明異議等情，有卷附該站九十三年三月八日竹監壢
    字第０九三０００四一三三號函一份可按。是揆諸前揭法條意旨，異議人此部分
    違規事實，既未經裁決機關裁決，即非道路交通案件處理辦法所稱之交通案件，
    不能聲明異議。從而，異議人此部分異議，法律上之程式顯有未合，且其情形又
    非可補正，自應予以駁回，併予敘明。
四、又異議人就其於九十二年八月八日下午五時十六分許於上開舉發地點，遭警以測
    速照相方式逕行舉發其超速之交通違規事件，雖以前揭情詞聲明異議，然查：
  (一)按道路交通管理處罰條例關於車輛駕駛人之處罰，如應歸責於車輛所有人者，處
    罰車輛所有人，該條例第八十五條第三項定有明文。又處理機關對於逕行舉發之
    違反道路交通管理事件，其汽車所有人已到案告知違規駕駛人姓名、住址者，應
    即另行擇期通知違規駕駛人到案依法處理，汽車所有人逾期不到案或不告知違規
    駕駛人之姓名、住址者，依道路交通管理處罰條例第八十五條第三項規定處罰汽
    車所有人，違反道路交通管理事件統一裁罰標準及處理細則第二十四條亦有明文
    。本件異議人雖具狀陳稱：石人仁方為違規駕駛人等語，並經證人石人仁於本院
    訊問時坦承不諱，惟其前向原處分機關申訴時，並未敘明此節，有其於九十二年
    十月十三日向原處分機關提出之申訴狀附卷可稽，而本件係逕行舉發案件，有舉
    發違規通知單在卷可考。是原處分機關於裁決當時，既不知真正駕駛人為何人，
    乃據以對車輛所有人即異議人裁處，經核與法並無不合，先予敘明。
  (二)次按行車速度，依標誌或標線之規定，無標誌或標線者，在市區道路，時速不得
    超過五○公里，道路交通安全規則第九十三條第一項第一款定有明文。又汽車駕
    駛人，行車速度，超過規定之最高時速，處新臺幣一千二百元以上二千四百元以
    下罰鍰；汽車駕駛人之違規行為當場不能或不宜攔截製單舉發，經以科學儀器取
    得證據資料者，得對汽車所有人逕行舉發處罰，道路交通管理處罰條例第四十條
    第一項及第七條之二第一項第六款亦已分別明訂。本件駕駛人石人仁於九十二年
    八月二十日下午五時十六分許，駕駛異議人甲○○所有車號ＨＳ－二一八六號自
    小客車，以時速六十七公里之速度，行經臺北縣土城市○○路○段二七號前，已
    超出該處限速每小時五十公里之速度達十七小時，惟未達二十公里之事實，為異
    議人及證人石人仁所不爭，核與證人即舉發員警蔡澄潭於本院審理時指述綦詳，
    並有異議人車輛違規照片二幀及自動測速照相儀器合格檢驗報告一份附卷可稽，
    是異議人車輛之超速違規情事，甚為明確。而原舉發機關臺北縣政府警察局交通
    隊於本件舉發路段設置測速照相裝置時，已於測速照相裝置的後方五百公尺處樹
    立「常有測速照相請減速慢行」的警告牌，於距該裝置後方三百公尺處有限速時
    速五十公里的標誌，而測速照相裝置係固定於道路安全島中央，一般駕駛人均可
    發現等情，業據證人即舉發本件交通違規事件之警員蔡澄潭到庭證述明確，並與
    其提出之現場照片四紙互核相符，而觀諸前揭現場照片，可知該警告牌、速限標
    誌及測速照相儀器均係一般用路人依通常情形即可察覺，更況證人石人仁自承已
    於上開路段來回上下班達三年之久，何能諉為不知；又汽車駕駛人之違規行為當
    場不能或不宜攔截製單舉發，經以科學儀器取得證據資料者，得對汽車所有人逕
    行舉發處罰，係道路交通管理處罰條例第七條之二第一項第六款已明文規定，前
    已敘明，反觀遍閱現行交通法規，則均無異議人所稱需預先設置警告標語之規定
    ；且證人石人仁遭測速照相儀器照相舉發之處係屬公共場所，並非私人住處，亦
    顯與憲法所保障個人隱私權並無衝突，是異議人所辯：警員僅得以攔檢方式舉發
    超速，而其使用隱匿之照相設施舉發違規，有陷人於罪之虞，並違反憲法保障之
    隱私權云云，顯無可採。況且，行車應遵守時速限制，亦不因有無設置警示牌而
    有所不同，異議人及證人石人仁均係經過國家考試領有駕駛執照之人，更因有所
    瞭解。至異議人復指稱：當時交通違規舉發地點有施工單位施工，故已影響用路
    人察知有警告標誌云云，惟經本院函詢之結果，該臺北縣土城市○○路○段二七
    號路段前後約五百公尺之範圍內，於九十二年八月至九月間並無施工情形等情，
    有卷附臺北縣政府府北府工養字第０九三０一六三二八五號函可按，且證人石人
    仁於本院訊問時亦證稱：「往土城方向是在測速照相機之後，五百公尺之內有施
    工，所以跟我的案件沒有關係。」等語，是異議人前揭所辯，亦無足採。而異議
    人所犯本件交通違規行為，事證明確，應堪認定。
五、綜上所述，原處分機關因依道路交通管理處罰條例第四十條第一項規定，就異議
    人於九十二年八月八日下午五時十六分，於臺北縣土城市○○路○段二七號前違
    規超速之交通違規事件，裁處異議人罰鍰一千七百元，於法並無不合。異議人以
    前揭情詞置辯，向本院聲明異議，為無理由，應予駁回。
據上論斷，應依道路交通案件處理辦法第十八條前段、第十九條，裁定如主文。
中        華        民        國    九十三    年     五    月   二十六  日
                                  臺灣桃園地方法院交通法庭
                                      法  官  劉秀君
右正本證明與原本無異。
如不服本裁定，應於裁定送達後五日內向本院提出抗告狀。
                                      書記官  邱仲騏
中        華        民        國    九十三    年     五    月   二十六  日
